【裁判字號】    95,上訴,1396
【裁判日期】    951121
【裁判案由】    違反毒品危害防制條例
【裁判全文】
臺灣高等法院高雄分院刑事判決        95年度上訴字第1396號
上  訴  人
即  被  告  甲○○冒名吳正一.
上列上訴人因違反毒品危害防制條例案件，不服臺灣高雄地方法
院95年度訴更一字第8號中華民國95年6月27日第一審判決（起訴
案號：臺灣高雄地方法院檢察署93年度毒偵字第7439號），提起
上訴，本院判決如下：
     主  文
上訴駁回。
     事  實
一、甲○○前於民國88年間因施用毒品案件，經台灣板橋地方法
    院，以88年度毒聲字第3128號裁定送觀察、勒戒後，於88年
    6 月4 日因無繼續施用傾向執行完畢釋放；嗣於觀察、勒戒
    執行完畢釋放5 年內之89年間，再因違反毒品危害防制條例
    案件，經台灣板橋地方法院以89年度訴字第322 號判決有期
    徒刑8 月確定，於90年12月11日縮刑期滿執行完畢，復於92
    年間因妨害兵役案件，經台灣高雄地方法院於92年9 月30日
    以92年度簡上字第394 號判決上訴駁回（即維持原判有期徒
    刑3 月）確定，於93年5 月4 日執行完畢。又於93年間因施
    用毒品案件，經台灣高雄地方法院於93年3 月31日以93年度
    訴字第557 號判處有期徒刑1 年2 月確定（於本件犯行後之
    95年4 月9 日縮刑期滿執行完畢）。
二、詎甲○○仍不知悔改，竟基於施用第一級毒品海洛因之概括
    犯意，自93年6月18日起至93年11月30日下午4時30分許，以
    平均3 至4 日施用1 次之頻率，在高雄縣林園鄉中門村中門
    海堤前沙灘，將第一級毒品海洛因摻入針筒注射入體之方式
    ，連續施用第一級毒品海洛因多次。嗣於93年11月30日下午
    4 時30分許，在高雄縣林園鄉中門村中門海堤前沙灘，施用
    毒品時為警查獲，並扣得海洛因1 包（淨重0.04公克，沾有
    海洛因成分之包裝袋重0.17公克）及殘留海洛因成分之注射
    針筒1 支、殘渣袋1 只。
三、案經行政院海岸巡防署海岸巡防總局岸巡第6 總隊報請臺灣
    高雄地方法院檢察署檢察官偵查起訴。
     理  由
一、按鑑定人由審判長、受命法官或檢察官就下列之人選任1 人
    或數人充之：(一)就鑑定事項有特別知識經驗者。(二)經政府機
    關委任有鑑定職務者；鑑定之經過及其結果，應命鑑定人以
    言詞或書面報告；法院或檢察官得囑託醫院、學校或其他相
    當之機關、團體為鑑定，或審查他人之鑑定，並準用第203
    條至第206 條之1 規定，刑事訴訟法第198 條、第206 條第
    1 項、第208 條第1 項分別定有明文。
 1、本件卷附法務部調查局鑑定通知書，雖係被告以外之人於審
    判外之書面陳述，然法務部調查局係臺灣高等法院檢察署關
    於毒品鑑定之概括選任鑑定機關，此有臺灣高等法院檢察署
    92年9 月9 日檢文允字第0921001203號函附之「臺灣高等法
    院檢察署檢察長概括選任鑑定機關表列」足參，則上開槍彈
    鑑定書，為刑事訴訟法第159 條第1 項規定之例外情形，應
    有證據能力。
 2、本件卷附尿液檢驗報告，雖係被告以外之人於審判外之書面
    陳述，然高雄市立凱旋醫院係臺灣高雄地方法院檢察署關於
    施用毒品鑑定之概括選任鑑定機關，此有臺灣高雄地方法院
    檢察署92年10月23日雄檢楠文字第0921000294號函附之「臺
    灣高雄地方法院檢察署檢察長概括選任鑑定人或囑託鑑定機
    關（團體）名冊」足參，則上開尿液檢驗報告，為刑事訴訟
    法第159條第1項規定之例外情形，應有證據能力。
 3、本件卷附高雄醫學大學附設中和紀念醫院檢驗報告，係原審
    委請鑑定，依據上開規定，為刑事訴訟法第159 條第1 項規
    定之例外情形，應有證據能力。
二、上訴人即被告甲○○於上開時、地如何施用第一級毒品海洛
    因之犯罪事實：
（一）業據被告於原審及本院均坦承不諱，且其為警查獲後所採
      尿液，經送高雄市立凱旋醫院檢驗結果，呈現嗎啡陽性反
      應，有該院93年12月24日濫用藥物尿液檢驗報告及尿液送
      驗代號與真實姓名對照表各1 份附卷可按（見偵卷第22頁
      ，原審訴字卷第30頁）；另有扣案疑似海洛因粉末1 包經
      送驗結果，確屬於第一級毒品海洛因成分（淨重0.04公克
      ，沾有海洛因成分之包裝袋重0.17公克），此有法務部調
      查局93年12月17日編號調科壹字第220018847 號鑑定通知
      書1 紙附卷可參（見偵卷第19頁）。此外，扣案之注射針
      筒1 支、殘渣袋1 只，經原審送請高雄醫學大學附設中和
      紀念醫院檢驗結，有殘留第一級毒品海洛因成分陽性反應
      ，亦有該院94年8 月9 日編號9403─751 號、752 號檢驗
      報告各1 紙附卷可參（見原審訴字卷第21、22頁），足認
      被告上開自白經核與事實相符。
（二）被告前於88年間因施用毒品案件，經台灣板橋地方法院以
      88年度毒聲字第3128號裁定送觀察、勒戒後，於88年6 月
      4 日因無繼續施用傾向執行完畢釋放；嗣於觀察、勒戒執
      行完畢釋放5 年內之89年間，再因違反毒品危害防制條例
      案件，經台灣板橋地方法院以89年度訴字第322 號判決有
      期徒刑8 月確定，於90年12月11日縮刑期滿執行完畢，復
      於93年間因施用毒品案件，經台灣高雄地方法院於93年3
      月31日以93年度訴字第557 號判處有期徒刑1 年2 月確定
      等情，有卷附臺灣高等法院被告前案紀錄表在卷可佐，從
      而，被告於上開觀察、勒戒執行完畢釋放後5 年內，多次
      再犯施用毒品犯行，且經判刑確定，則本件再犯時間雖在
      上開觀察、勒戒執行完畢釋放5 年以後，無庸再予觀察勒
      戒處分，應逕行起訴論罪（最高法院95年台上字第1071號
      判決意旨參照）。
（三）被告上訴意旨認其已受觀察勒戒處分並受不起訴處分，本
      案係屬重複判決云云，然查被告所指上開不起訴案件，即
      係原審93年度毒聲字第1495號觀察勒戒裁定，此有臺灣高
      雄地方法院檢察署94年度毒偵緝字第82號不起訴處分書1
      份在卷可佐，而原審93年度毒聲字第1495號觀察勒戒裁定
      ，係於93年7 月30日裁定，有臺灣高等法院被告前案紀錄
      表一份在卷可參（見本院卷第19頁），但本件被告犯行係
      93年11月30日為警查獲，顯見被告所指上開「已受觀察勒
      戒處分並受不起訴處分」，並非本件之情形，依據上開最
      高法院見解，本件並無重複判決之情形，被告上訴意旨顯
      有誤會，自不足採。本件事證明確，被告上開施用第一級
      毒品犯行，足堪認定。
三、核被告所為，係犯毒品危害防制條例第10條第1 項之施用第
    一級毒品罪。被告為施用而持有第一級毒品海洛因，其持有
    之低度行為俱應為施用之高度行為所吸收，不另論罪。被告
    先後施用第一級毒品海洛因之行為，時間緊接，犯罪構成要
    件相同，顯係基於概括犯意反覆為之，為連續犯，應依刑法
    第56條之規定以一罪論，並加重其刑（按被告行為後，刑法
     第56 條連續犯之規定，業於94年1 月7 日修正公布刪除，
    並於95年7 月1 日施行，此刪除雖非犯罪構成要件之變更，
    但顯已影響行為人刑罰之法律效果，自屬法律有變更，依新
    法第2 條第1 項規定，比較新、舊法結果，仍應適用較有利
    於被告之行為時法律即舊法論以連續犯，最高法院95年第8
    次刑事庭會議決議參照）。又被告於92年間因妨害兵役案件
    ，經台灣高雄地方法院於92年9 月30日以92年度簡上字第
    394 號判決上訴駁回（即維持原判有期徒刑3 月）確定，於
    93年5 月4 日執行完畢，有前開前案紀錄表1 份在卷可按，
    其於該有期徒刑執行完畢後，5 年內再犯本案有期徒刑以上
    之罪，不論依修正前之刑法第47條，或修正後之刑法第47條
    第1 項之規定，均構成累犯，對被告而言並無有利或不利之
    情形，自不生新舊法比較之問題，應逕依修正前之刑法第47
    條，論以累犯加重其刑。又被告有上開二種加重其刑之情形
    ，遞加重之。
四、原判決認被告罪證明確，因而適用毒品危害防制條例第10條
    第1項、第18條第1項前段，刑法第11條、修正前刑法（下同
    ）第56條、第47條等規定，並審酌被告因施用毒品先後經觀
    察、勒戒（指一犯部分）與刑之執行（指二犯部分）後，再
    犯本件施用毒品犯行，業如前述，顯然欠缺戒除毒癮之決心
    ，誠屬不該，惟念被告之施用毒品行為，乃屬對其自身健康
    之戕害行為，對社會所造成之損害尚非直接及被告之智識程
    度、生活狀況等一切情狀，量處有期徒刑1年4月。並敘明：
（一）扣案之粉末1 包確屬第一級毒品海洛因成分（淨重0.04公
      克，沾有海洛因成分之包裝袋重0.17公克，該包裝袋因無
      法與海洛因析離，應將整體視同毒品，有上開法務部調查
      局鑑定通知書1 紙附卷可參），又扣案之注射針筒1 支、
      殘渣袋1 只，亦殘留海洛因成分，有上開高雄醫學大學附
      設中和紀念醫院檢驗報告在卷可憑，因該針筒、殘渣袋無
      法與海洛因析離，應將整體視同毒品，均應依毒品危害防
      制條例第18條第1 項前段規定，宣告沒收併銷燬。
（二）既判力對於時間效力之範圍，係以最後審理事實法院之宣
      示判決日為判斷之標準，得上訴於第二審之第一審刑事判
      決，如於上訴第二審後，又依法撤回上訴，其上訴撤回之
      日，雖為判決確定日，但其既判力之時點，基於上開原則
      ，仍應以第一審宣示判決之日為其準據（最高法院87年度
      台上字第1150號判決要旨可參）。本件被告前因施用第一
      級毒品案件，經原審法院於93年3 月31日以93年度訴字第
      5 57號判處有期徒刑1 年2 月，嗣經被告上訴，並於同年
      6 月24日撤回上訴而確定等情，有臺灣高等法院被告前案
      紀錄表在卷足參，是本件被告施用第一級毒品犯行，應非
      前案確定判決之既判力所及。
五、原判決認事用法，核無不合，量刑亦屬允當。被告上訴意旨
    仍執前詞，指摘原判決不當，為無理由，應予駁回。又本件
    原審判決後，上開刑法等規定已有修正或刪除（自95年7月1
    日施行），原判決雖未及比較適用法律，然對判決結果顯然
    不生影響，自毋庸撤銷改判（最高法院95台上字第3934號判
    決意旨足參）。
據上論斷，應依刑事訴訟法第368條，判決如主文。
本案經檢察官張其主到庭執行職務。
中    華    民    國    95    年    11    月    21    日
                  刑事第一庭    審判長法  官  郭雅美
                                      法  官  莊崑山
                                      法  官  張意聰
以上正本證明與原本無異。
如不服本判決應於收受本判決後10日內向本院提出上訴書狀，其
未敘述上訴理由者，並得於提起上訴後10日內向本院補提理由書
狀（均須按他造當事人之人數附繕本）「切勿逕送上級法院」。
中    華    民    國    95    年    11    月    21    日
                                      書記官  呂素珍
附錄本判決論罪科刑法條：
毒品危害防制條例第10條第1項
施用第一級毒品者，處 6 月以上 5 年以下有期徒刑。


司法院資訊處製作；財團法人民間司法改革基金會備份。
